【裁判字號】    90,訴,723
【裁判日期】    901030
【裁判案由】    過失致死
【裁判全文】
臺灣板橋地方法院刑事判決                            九十年度訴字第七二三號
    公  訴  人  臺灣板橋地方法院檢察署檢察官
    被      告  丙○○
右列被告因業務過失致死案件，經檢察官提起公訴（九十年度偵字第八七六號），本
院判決如左：
    主  文
丙○○從事業務之人，因業務上之過失致人於死，處有期徒刑肆月，如易科罰金以
佰元折算壹日。緩刑貳年。
    事  實
一、丙○○係設於苗栗縣大湖鄉明湖村八三之一號之「育忠企業社」實際負責人，負
    責「育忠企業社」所營土木營造工程之業務，及工地現場勘查工作，為從事業務
    之人。民國八十八年十一月十日，「育忠企業社」與「陞弘營造廠股份有限公司
    」（下稱陞弘公司）訂立工程合約書，約定陞弘公司承攬之臺北縣五股鄉公所位
    於臺北縣五股鄉五福村之「五股坑溪堤防防迅道路施做及綠美化工程」，由「育
    忠企業社」為次承攬人，負責實際工程施作，陞弘公司則指派其受僱人乙○○（
    已審結）擔任上開工程之工地主任，負責工程協調調度、工地衛生安全管理、現
    場監工。詎丙○○於「育忠企業社」承攬上開工程期間，到場勘查後，應注意對
    於防止有墜落、崩塌等之虞之作業場所所引起之危害，應有符合標準之必要安全
    衛生設備，以確保員工生命、身體之安全，並應注意勞工從事露天開挖作業，其
    垂直開挖最大深度應妥為設計，如其深度在一點五公尺以上且有崩塌之虞者，應
    設擋土支撐，而依其智識、能力及當時之情形又無不能注意之情事，竟疏未注意
    設擋土支撐，以防止周圍墜落、崩塌。嗣於八十九年五月七日十一時許「育忠企
    業社」所僱用之勞工吳幸明等人，於五股鄉五福村河川護岸下方約五公尺處之基
    礎處從事鋼筋綁紮工作時，因河床旁舊有擋土牆滑落倒塌，致現場施工之吳幸明
    、陳源堂、陳盛忠走避不及，遭倒塌之擋土牆及崩落之土石壓住，吳幸明因胸腹
    部出血併窒息而當場死亡，陳源堂受有大腿骨折之傷害、陳盛忠則受壓擊輕傷（
    傷害部分未據告訴）。
二、案經吳幸明之配偶甲○○訴請臺灣板橋地方法院檢察署檢察官偵查暨該署檢察官
    自動偵查起訴。
    理  由
一、訊據被告丙○○坦承其係「育忠企業社」實際負責人，負責「育忠企業社」所營
    土木營造工程之業務、工地現場勘查工作，及向陞弘公司次承攬上開工程後，曾
    到現場勘查之事實，又八十九年五月七日十一時許，工地周圍未設擋土支撐之舊
    有擋土牆滑落倒塌，致吳幸明遭倒塌之擋土牆及崩落之土石壓住，因胸腹部出血
    併窒息而當場死亡之事實不諱。惟辯稱：現場開挖深度僅有九十五公分，不到一
    點五公尺，不需設置擋土支撐，且墜落、崩塌物係該河床上舊有擋土牆，非屬本
    件工程範圍，亦無對之設置擋土支撐之必要，本件應屬意外，其無何過失責任云
    云。
二、按雇主對於防止有墜落、崩塌等之虞之作業場所所引起之危害，應有符合標準之
    必要安全衛生設備；並應注意勞工從事露天開挖作業，其垂直開挖最大深度應妥
    為設計，如其深度在一點五公尺以上且有崩塌之虞者，應設擋土支撐。勞工安全
    衛生法第五條第一項第五款、營造安全衛生設施標準第五十五條分別定有明文。
    又所謂垂直「開挖深度」，係指開挖後最終開挖面向上量至地表面之高度，此有
    行政院勞工委員會北區勞動檢查所（下稱勞檢所）九十年八月十三日台九十勞北
    檢營字第五二四八三七號函示在卷，本院衡量保障勞工安全政策，認為該函示「
    開挖深度」為可採信。準此，本件工程開挖深度向上量至地表達五公尺，有勞檢
    所製作之職業災害檢查報告書內六、該害現場概況（二）之記載（參相驗卷宗第
    六十七頁）及現場相片附卷可稽，故被告所辯現場開挖深度僅有九十五公分，應
    屬誤認開挖深度之意涵，此部分辯解，不足採信。
三、本件被害人吳幸明因災害現場舊有擋土牆滑落倒塌，遭崩落之土石壓住，因胸腹
    部出血併窒息而當場死亡之事實，業經檢察官會同法醫師相驗屬實，並制有勘驗
    筆錄、驗斷書、相驗屍體證明書各乙份在卷可參，並有照片附卷足憑。被告丙○
    ○既為實際施作之「育忠企業社」實際負責人，平日負責該企業社之工程營運，
    且亦曾為該工地現場勘查，業務上自有注意作業現場工地衛生安全管理之義務，
    依其知能，並無不能注意防止作業場所有墜落、崩塌之危害情事，其竟疏不注意
    ，未就作業場所設擋土支撐，致吳幸明因上開職業災害死亡，被告之過失行為與
    被害人之死亡，客觀上有相當之因果關係，其應負業務過失罪責甚明。
四、核被告丙○○所為，係犯刑法第二百七十六條第二項之業務過失致死罪。審酌被
    告過失程度、犯罪所生之損害，事後已由陞弘公司及育忠企業社與被害人家屬達
    成勞資爭議協調，賠償一百五十六萬元，有協調會議記錄附卷可參，爰量處如主
    文第一項所示之刑，又被告於犯罪行為後，刑法第四十一條已於九十年一月十日
    修正，並於同年月十二日生效，依該條第一項之規定：「犯最重本刑為五年以下
    有期徒刑以下之刑之罪，而受六個月以下有期徒刑或拘役之宣告，因身體、教育
    、職業、家庭之關係或其他正當理由，執行顯有困難者，得以一元以上三元以下
    折算一日（現已提高一百倍），易科罰金。但確因不執行所宣告之刑，難收矯正
    之效，或難以維持法秩序者，不在此限」，比較新舊法，以新法有利被告，依刑
    法第二條第一項前段規定，適用新法即修正後刑法第四十一條第一項之規定，諭
    知易科罰金之折算標準。末查被告未曾受有期徒刑以上刑之宣告（七十五年間曾
    有竊盜案件經判決有期徒刑八月，緩刑三年期滿，未為撤銷緩刑宣告，其刑之宣
    告失其效力），有台灣高等法院檢察署刑案紀錄簡覆表在卷足憑，經此刑之宣告
    後，應知警惕而無再犯之虞，本院因認其前開所受宣告之刑以暫不執行為當，併
    予宣告緩刑二年，以勵自新。
據上論斷，應依刑事訴訟法第二百九十九條第一項前段，刑法第二條第一項前段、第
二百七十六條第二項、第四十一條第一項、第七十四條第一款，罰金罰鍰提高標準條
例第一條前段、第二條，判決如主文。
本案經檢察官郭永發到庭執行職務
中      華      民      國      九十      年      十    月    三十      日
                                  臺灣板橋地方法院刑事第三庭
                                          法  官    陳  財  旺
右正本證明與原本無異。
如不服本判決，應於判決送達後十日內，向本院提出上訴狀。
                                          書記官    張  惠  芳
中      華      民      國      九十      年      十    月    三十一    日
附錄本案論罪科刑法條全文：
刑法第二百七十六條
因過失致人於死者，處二年以下有期徒刑、拘役或二千元以下罰金。
從事業務之人，因業務上之過失犯前項之罪者，處五年以下有期徒刑或拘役，得併科
三千元以下罰金。


司法院資訊處製作；財團法人民間司法改革基金會備份。
